臺灣臺北地方法院刑事判決　　　　　　　96年度易字第1093號
公　訴　人　臺灣臺北地方法院檢察署檢察官
被　　　告　甲○○
上列被告因業務侵占案件，經檢察官提起公訴（九十六年度偵字
第二八四一號），因被告於準備程序進行中就被訴事實為有罪之
陳述，且所犯非死刑、無期徒刑、最輕本刑為三年以上有期徒刑
之罪或高等法院管轄第一審案件，經告知簡式審判程序之旨，並
聽取檢察官、被告之意見後，經本院合議庭裁定由受命法官獨任
進行簡式審判程序審理判決如下：
    主  文
甲○○意圖為自己不法之所有，而侵占對於業務上所持有之物，
處有期徒刑捌月，減為有期徒刑肆月，如易科罰金，以銀元佰
元即新臺幣玖佰元折算壹日，又意圖為自己不法之所有，而侵占
對於業務上所持有之物，處有期徒刑拾月，減為有期徒刑伍月，
如易科罰金，以新臺幣壹仟元折算壹日，應執行有期徒刑捌月，
如易科罰金，以銀元佰元即新臺幣玖佰元折算壹日。
    事  實
一、甲○○自民國九十五年四月十九日起，受僱於良福公寓大廈
    管理維護股份有限公司（下稱良福公司），受良福公司指派
    自同年五月二十五日起擔任臺北縣板橋市○○路○段三十號
    民生捷座社區公寓大廈（下稱民生捷座社區）管理委員會之
    總幹事，負責該大廈住戶管理費、裝潢保證金、零用金之收
    取、保管等工作，為從事業務之人，竟意圖為自己不法之所
    有，於九十五年五月三十一日收受該大廈住戶文紹玉裝潢保
    證金五萬元後（如附表編號一），旋易持有為所有之意思，
    起意侵占入己。復於同年七月四日起至同月十六日止，於附
    表編號二至四五所示日期，收受各該住戶繳納之管理費後，
    連同附表編號四六由管理委員會交付保管之零用金七千元共
    計七萬八千一百七十六元，於同月十八日起意侵占入己，嗣
    於同月十八日離職，經良福公司派員查帳後，始悉上情。
二、案經良福公司告發臺灣臺北地方法院檢察署檢察官偵查起訴
    。
    理  由
一、上開犯罪事實，業據被告甲○○於本院坦承不諱（本院九十
    六年七月三日準備程序筆錄、審判筆錄），核與良福公司職
    員乙○○、許銘傳偵查中指訴情節相符（偵卷第六、七頁）
    ，且有民生捷座社區代繳管理費登記簿、民生捷座社區管理
    委員會設於遠東國際商業銀行帳戶之往來明細查詢單、住戶
    文紹玉之裝潢切結書、被告收款未入帳名單、良福公司人事
    基本資料等在卷為憑（他字卷第七至三四頁）。另參以被告
    於本院陳稱：收到管理費後，在月底以前都可入帳等語（本
    院審判筆錄第二頁），堪認被告於九十四年五月三十一日收
    受如附表編號一之裝潢保證金後，並未依規定入帳而旋予起
    意侵占入己，復於九十四年七月間先後收受附表編號二至四
    六之金錢後，於九十四年七月十八日離職之日，起意侵占入
    己。綜上，本件事證明確，被告犯行可以認定。
二、論罪科刑部分：
  (一)按行為後法律有變更者，適用行為時之法律，但行為後之法
    律有利於行為人者，適用最有利於行為人之法律，刑法第二
    條第一項定有明文，被告行為後，下列關於本件被告論罪科
    刑所應適用之刑法條文，業於九十四年二月二日修正公布，
    且依刑法施行法第十條之一規定，於九十五年七月一日生效
    施行。茲分述如下：
  1.查修正後刑法第三十三條第五款規定罰金刑為新臺幣一千元
    以上，以百元計算之，而修正前則規定罰金為一元以上，且
    以銀元為計算單位，經依罰金罰鍰提高標準條例第一條前段
    ，以及現行法規所定貨幣單位折算新臺幣條例第二條規定折
    算後，罰金刑則為新臺幣三十元以上，經比較新、舊法之結
    果，修正後之法律並未較有利於行為人。
  2.修正前刑法第四十一條第一項前段規定：「犯最重本刑為五
    年以下有期徒刑以下之刑之罪，而受六個月以下有期徒刑或
    拘役之宣告，因身體、教育、職業、家庭之關係或其他正當
    事由，執行顯有困難者，得以一元以上三元以下折算一日，
    易科罰金」，又被告行為時之易科罰金折算標準，修正前罰
    金罰鍰提高標準條例第二條前段（現已刪除）規定，就其原
    定數額提高為一百倍折算一日，則本件被告行為時之易科罰
    金折算標準，應以銀元一百元以上，三百元以下折算一日，
    經折算為新臺幣後，應以新臺幣三百元以上，九百元以下折
    算一日。惟修正後刑法第四十一條第一項前段則規定：「犯
    最重本刑為五年以下有期徒刑以下之刑之罪，而受六個月以
    下有期徒刑或拘役之宣告者，得以新臺幣一千元、二千元或
    三千元折算一日，易科罰金」。比較修正前後之易科罰金折
    算標準，以修正前刑法第四十一條第一項之規定，較有利於
    被告。
  3.修正前刑法第五十一條規定：「數罪併罰，分別宣告其罪之
    刑，依左列各款定其應執行者」，其中第五款規定：「宣告
    多數有期徒刑者，於各刑中之最長期以上，各刑合併之刑期
    以下，定其刑期。但不得逾二十年」修正後刑法第五十一條
    第五款規定：「宣告多數有期徒刑者，於各刑中之最長期以
    上，各刑合併之刑期以下，定其刑期。但不得逾三十年」。
    比較結果，修正後刑法並非較有利於被告。
  4.經上開所示個別比較新舊法及依最高法院二十四年上字第四
    六三四號判例就罪刑有關之一切情形綜其全部之結果而為比
    較後，仍以適用修正前刑法上開規定，較有利於被告，是依
    前開說明，自應適用該等修正前刑法之規定處斷。
  5.被告行為時，刑法第四十一條第二項規定：「併合處罰之數
    罪，均有前項情形，其應執行之刑逾六月者，亦同」，該條
    項雖並修正為：「前項規定於數罪併罰，其應執行之刑未逾
    六月者，亦適用之」，惟此部分於九十四年二月二修正公布
    ，並自九十五年七月一日施行之刑法施行法第三條之一第三
    項已設有比較適用之準據法，依該項規定：「於九十四年一
    月七日刑法修正施行前犯併合處罰數罪中之一罪，且該數罪
    均符合第四十一條第一項得易科罰金之規定者，適用九十年
    一月四日修正之刑法第四十一條第二項規定」，此部分自無
    庸為新舊法比較，應逕依上開規定，適用修正前刑法第四十
    一條第二項之規定，就被告所犯數罪定其易科罰金之折算標
    準，附此敘明。
  (二)核被告所為，係犯刑法第三百三十六條第二項之業務侵占罪
    。被告先後二次犯行，犯意個別，行為互殊，應分論併罰。
    爰審酌被告侵占之金額非鉅，且犯罪後坦承犯行，態度良好
    ，惟被告前於九十三年間曾因與本案相類之業務侵占案件（
    擔任大廈管理主任而侵占管理費），經本院於九十六年四月
    十日以九十五年度易字第二一八二號判處有期徒刑七月，竟
    於該案偵查中（九十五年六月二十一日偵查分案，同年八月
    三十日偵查終結）為本案犯行，此有臺灣高等法院被告前案
    紀錄表及該案判決書在卷為憑，足見素行不佳，並兼衡其犯
    罪之動機、目的、手段，及其生活狀況、智識程度等一切情
    狀，量處如主文所示之刑。
  (三)被告犯罪在九十六年四月二十四日以前，且本案查無中華民
    國九十六年罪犯減刑條例所定不予或不得減刑之情形，爰依
    同條例第二條第一項第三款規定減輕其刑，並依同條例第七
    條、第九條、第十條第一項規定諭知其減得之刑及易科罰金
    之折算標準，並定其應執行之刑。
據上論斷，應依刑事訴訟法第二百七十三條之一第一項、第二百
九十九條第一項前段、刑法第二條第一項前段、第三百三十六條
第二項、修正前刑法第四十一條第一項前段、第二項、第五十一
條第五款、刑法施行法第一條之一、第三條之一第三項，修正前
罰金罰鍰提高標準條例第二條，現行法規所定貨幣單位折算新臺
幣條例第二條，中華民國九十六年罪犯減刑條例第二條第一項第
三款、第七條、第九條、第十條第一項，判決如主文。
本案經檢察官簡逸薇到庭執行職務
中　　華　　民　　國　九十六　年　　十　　月　　二　　日
　　　　　　　　　刑事第五庭    法　官　高偉文
以上正本證明與原本無異。
如不服本判決，應於判決送達後十日內向本院提出上訴狀（應抄
附繕本）。告訴人或被害人如對於本判決不服者，應具備理由請
求檢察官上訴，其上訴期間之計算係以檢察官收受判決正本之日
期為準。
　　　　　　　　　　　　　　　　書記官　張華瓊
中　　華　　民　　國　九十六　年　　十　　月　　二　　日
附錄本案論罪科刑法條全文
中華民國刑法第三百三十六條
對於公務上或因公益所持有之物，犯前條第一項之罪者，處一年
以上七年以下有期徒刑，得併科五千元以下罰金。
對於業務上所持有之物，犯前條第一項之罪者，處六月以上五年
以下有期徒刑，得併科三千元以下罰金。
前二項之未遂犯罰之。
